【裁判字號】    98,交聲,35
【裁判日期】    980119
【裁判案由】    聲明異議
【裁判全文】
臺灣彰化地方法院交通事件裁定          98年度交聲字第35號
移送機關    交通部公路總局臺中區監理所彰化監理站
異議人即
受處分人    乙○○
                    號
上列受處分人因違反道路交通管理處罰條例案件，對於交通部公
路總局臺中區監理所彰化監理站民國97年12月22日所為之裁決處
分（彰監四字第裁64-I00000000號），聲明異議，本院裁定如下
：
    主  文
異議駁回。
    理  由
一、原處分機關以：異議人即受處分人乙○○於民國97年4 月27
    日19時25分許，騎乘車牌號碼BEU-187 號重型機車，行經彰
    化縣員林鎮○○路與靜修路口有燈光號誌管制之交岔路口闖
    紅燈，經警攔停舉發為由，依道路交通管理處罰條例第53條
    第1 項及第63條第1 項第3 款規定，裁處異議人罰緩新臺幣
    （下同）4,500 元，並記違規點數3 點之處分。
二、異議意旨略以：97年4 月份，因彰化縣員林鎮道路全面電線
    光纖線路地下化施工，造成員林鎮○○路、萬年路、育英路
    口因道路施工，路面堆放大量物品及廢土導致該路段無法通
    行，異議人於97年4 月27日行經上述路口時，因該路口挖路
    煙霧迷漫，且廢土堆滿路口，原雙向通車僅能單向通行，造
    成交通大亂，不知如何行駛，而異議人於行經前述路口500
    至600 公尺處始遭警欄下，且經警欄下時即向該員警表明不
    知有違規，但該員警僅想開單舉發，異議人當下即表明拒收
    違規通知單，然該員警仍堅持開單並於開單完畢立即駕車離
    開現場，嗣異議人於97年12月23日收受裁決書後始知遭罰4,
    500 元並記違規點數3 點，異議人不滿該裁決故具狀聲明異
    議，請求撤銷原處分等語。
三、按汽車駕駛人，行經有燈光號誌管制之交岔路口闖紅燈者，
    處1,800 元以上5,400 元以下罰鍰；汽車駕駛人，有違反第
    53條之情形者，除依原條款處罰鍰外，並予記違規點數3 點
    ，道路交通管理處罰條例第53條第1 項、第63條第1 項第3
    款分別定有明文。
四、經查：
（一）本件異議人於97年4 月27日19時25分許，騎乘車牌號碼BE
      U-187 號重型機車，行經彰化縣員林鎮○○路與靜修路口
      有燈光號誌管制之交岔路口，有闖越紅燈號誌之違規事實
      ，經彰化縣警察局員林分局員警以彰警交字第I00000000
      號舉發違反道路交通管理事件通知單依法舉發，並於97年
      12月22日經交通部公路總局臺中區監理所彰化監理站以彰
      監四字第裁64-I00000000號裁決書裁處等情，有上開舉發
      違反道路交通管理事件通知單及交通部公路總局臺中區監
      理所彰化監理站違反道路交通管理事件裁決書各1 紙在卷
      可稽。
（二）復據取締本案違規行為之員警即證人甲○○於本院具結證
      述：當時伊駕車沿萬年路由南往北行駛，行經萬年路與靜
      修路路口，在異議人對向停紅燈，看到異議人違規紅燈左
      轉，伊即驅車右轉前往取締，在靜修路上尚未到林森路前
      即將異議人攔下，當時異議人違規之萬年路、靜修路口並
      無施工，係下一路口之靜修路與育英路口才有施工，且靜
      修路、育英路施工，不會影響萬年路與靜修路口之交通視
      線，因視線很清楚，伊將異議人攔下時，異議人曾表明育
      英路口有工程，但伊告知異議人係在萬年路與靜修路口違
      規等語綦詳，參諸本案舉發違規事實之員警，僅係依法執
      行交通勤務之公務員，其與異議人素不相識，復無怨隙，
      自無故意誣陷異議人之必要，故其所為之舉發違規事實，
      應堪採信。再者，交通員警掣單舉發違反道路交通管理處
      罰條例所列之違規事實，本質上為行政處分，係公務員基
      於職務上權力，依法就特定之具體事件所為具有公法上效
      果之單方行政行為，基於公務員為公法上行為具有公信力
      之原則，該行政處分當可被推定為真正，其據以依法處分
      之事實認定亦為正確無誤，此公信原則，乃立法者賦予行
      政機關制定違反道路交通事件統一裁罰標準及處理細則，
      使執勤員警得當機處分，以達其維護交通秩序、公眾安全
      之行政目的。從而，本件異議人既未就執勤員警之舉發有
      誤提出相關證據以供調查，本院復查無任何證據足資證明
      舉發員警有捏造事實違法取締之情事，則執勤員警本其維
      護交通秩序、公眾安全職責所為之舉發，自應受到合法、
      正確之推定，是依證人所述施工之路口為彰化縣員林鎮○
      ○路與育英路交岔路口，而非異議人違規之萬年路與靜修
      路交岔路口，自無異議人所指路口挖路煙霧迷漫，且廢土
      堆滿路口，原雙向通車僅能單向通行，造成交通大亂，不
      知如何行駛之情形。
（三）末按標誌、標線、號誌之設置目的，在於提供車輛駕駛人
      及行人有關道路路況之警告、禁制、指示等資訊，以便利
      行旅及促進交通安全；號誌係以規定之時間上交互更迭之
      光色訊號，設置於交岔路口或其他特殊地點，用以將道路
      通行權指定給車輛駕駛人與行人，管制其行止及轉向之交
      通管制設施；車輛面對圓形紅燈表示禁止通行，不得超越
      停止線或進入路口，道路交通標誌、標線、號誌設置規則
      第2 條、第3 條及第206 條第1 項第5 款亦有明文，異議
      人為領有合法駕駛執照之駕駛人，其騎乘機車行駛於道路
      ，自應遵守交通標誌、標線及號誌之指示，其理至明。本
      件異議人騎乘上開機車行經前揭違規地點有燈光號誌管制
      之交岔路口時之交通號誌既為紅燈無誤，則異議人本應遵
      守交通號誌而禁止通行，卻疏未注意交通號誌而繼續行駛
      ，已足認異議人有闖紅燈情事，準此，本件異議人確有上
      揭交通違規之事實，堪以認定。是異議人所為置辯，並無
      可採。
五、綜合上情，異議人於上揭時、地，騎乘機車行經有燈光號誌
    管制之交岔路口闖越紅燈一情，堪以認定。是原處分機關依
    據道路交通管理處罰條例第53條第1 項及第63條第1 項第3
    款規定裁處異議人罰鍰4,500 元，並記違規點數3 點，核無
    不當。異議人本件異議為無理由，應予駁回。
六、據上論斷，應依道路交通管理處罰條例第87條第2項、道路
    交通案件處理辦法第19條，裁定如主文。
中    華    民    國    98    年    1     月    19    日
                  交通法庭            法  官  游秀雯
以上正本證明與原本無異
如不服本裁定，應於裁定送達後5日內向本院提出抗告狀。
中    華    民    國    98    年    1     月    19    日
                                      書記官  謝志鑫


司法院資訊處製作；財團法人民間司法改革基金會備份。
